【裁判字號】    91,訴,3495
【裁判日期】    921016
【裁判案由】    建築法
【裁判全文】
臺北高等行政法院判決                            九十一年度訴字第三四九五號
                              .
    原      告  甲○○
    被      告  臺北縣政府
    代  表  人  蘇貞昌縣長）.
    訴訟代理人  丁○○
右當事人間因建築法事件，原告不服內政部中華民國九十一年八月十九日臺內訴字第
０九一０００五三一四號訴願決定，提起行政訴訟。本院判決如左：
    主  文
訴願決定及原處分均撤銷。
訴訟費用由被告負擔。
    事  實
一、事實概要：緣原告使用坐落臺北縣三重市○○街八十二巷三號一樓建築物，系爭
    建物領有臺北縣政府工務局核發之七六使字第一四五四號使用執照，原核准主要
    用途為「店鋪、住宅」（屬建築物使用分類之G類3組、H類2組），經被告聯合查
    報小組於民國（下同）九十一年一月十六日查獲該址設有視聽歌唱設備，無照經
    營「南洋風情卡拉OK」經目的事業主管機關認定現場係經營視聽歌唱業，被告認
    原告未經申請許可擅自變更使用為「視聽歌唱業」（屬建築物使用分類之B類1組
    ），乃依建築法第九十條規定，以九十一年二月七日北府工使字第０九一００五
    七三九五號函檢附同文號處分書裁處原告新臺幣（下同）六萬元罰鍰並勒令停止
    使用。原告不服，提起訴願，遭駁回，遂向本院依法提起行政訴訟。
二、兩造聲明：
    (一)原告聲明：求為判決如主文所示。
    (二)被告聲明：求為判決駁回原告之訴。
三、兩造之爭點：原告有無使用系爭建物，及擅自將系爭建物變更使用為「視聽歌唱
    業」﹖
    (一)原告主張之理由：
      對於被告聯合查報小組於九十一年一月十六日稽查違規商業活動現場，且經現
      場人員乙○○坦承受僱於原告，並提供原告身份資料，原告認有被冒名之情事
      。又被告於九十一年六月五日會同系爭建物所有權人及相關單位至現場會勘，
      據系爭建物所有權人表示，該建物於九十年六月租予訴外人丙○○先生，再由
      其提供予原告經營，原告認訴外人有作假證之情形。原告實無經營或委託他人
      經營「南洋風情卡拉ok」之情事，請求判決如聲明所示。
    (二)被告主張之理由：
      1.按建築法第七十三條：「建築物非經領得使用執照，不准接水、接電或申請
        營利事業登記及使用；非領得變更使用執照，不得變更其使用。」及同法第
        九十條第一項規定「違反第七十三條後段規定擅自變更使用者，處建築物所
        有權人或使用人新臺幣六萬元以上三十萬元以下罰鍰，並勒令停止使用。不
        停止使用或逾期不補辦者得連續處罰。」
      2.卷查本案，原告使用坐落三重市○○街八十二巷三號一樓建築物，領有被告
        所屬工務局核發之七六使字第一四五四號使用執照，使用分區為「住宅區」
        ，第一層使用用途則為「店舖住宅」（係屬Ｇ類三組、Ｈ類二組），案經被
        告聯合查報小組九十一年一月十六日當場查獲該址違規使用為「視聽歌唱業
        」（係屬Ｂ類一組），此有被告聯合查報小組稽查違規商業活動現場紀錄表
        附卷可稽。上述系爭建築物未經許可擅自變更使用，其違規事實明確，被告
        所屬工務局以原告違反建築法第七十三條後段規定，依同法第九十條規定，
        以九十一年二月七日北府工使字第０九一００五七三九五號行政處分書，裁
        處原告六萬元罰鍰並勒令停止使用，依法並無違誤。
      3.至於原告於起訴狀中所述：「‧‧‧對於被告聯合查報小組於九十一年一月
        十六日稽查違規商業活動現場，且經該店現場人員乙○○坦承受僱於原告，
        又被告於九十一年六月五日會同系爭建物所有權人及相關單位至現場會勘，
        據所有權人表示系爭建物於九十年六月租予訴外人丙○○先生，在由其提供
        於原告經營，原告認為丙○○先生有做假證供之情。‧‧‧」乙節，查被告
        聯合稽查小組於九十一年一月十六日當場查獲，現場設置視聽歌唱設備一組
        ，桌椅四組，最低消費每人頭三百元，依現場受僱人乙○○指呈：「負責人
        為甲○○」，此並經現場受僱人乙○○親閱無訛後始簽名捺印，且有系爭違
        規場所之名片（南洋風情卡拉ＯＫ）附卷可稽。查被告所屬工務局之行政處
        分書係依據九十一年一月十六日現場稽查及被告所屬建設局之認定，發現系
        爭建築物違規使用為「視聽歌唱業」，乃依違反建築法第七十三條後段規定
        爰依同法第九十條第一項規定，裁處原告六萬元罰鍰，並勒令停止使用。故
        原告所辯顯係推諉卸責之詞，核無可採。
    理  由
一、本件原告主張其未使用系爭建物，亦無經營或委託他人經營「南洋風情卡拉ok」
    之情事，被告則以聯合稽查小組於九十一年一月十六日晚上至系爭建物稽查時，
    發現違規使用為商業活動，且該店現場人員乙○○坦承負責人為原告為由，認定
    原告為系爭建物之使用人，並據此對原告裁處罰鍰並勒令停止使用，因此，本件
    應審究者，為原告有無使用系爭建物，及擅自將系爭建物變更使用為「視聽歌唱
    業」﹖
二、查乙○○於被告聯合查報小組稽查時供稱「南洋風情卡拉ok」店負責人為原告，
    此固有被告聯合查報小組稽查違規商業活動現場紀錄表影本乙紙附卷可稽，惟按
    系爭建物是由訴外人丙○○於九十年六月向所有權人承租，丙○○嗣再於九十年
    十二月十五日轉租予乙○○，丙○○出租時，有核對乙○○之身份資料，此經丙
    ○○於本院供明（見本院九十二年九月二日準備程序筆錄），且有房屋租賃契約
    書、房租收據及財產交接清單影本各乙份為憑，被告對於丙○○之上開供詞亦表
    示無意見，足見原告主張非虛，因此，尚難僅憑上開稽查違規商業活動現場紀錄
    表所載，即認原告為系爭建物之使用人。
三、被告既未能提出其他証據証明原告確為系爭建物之使用人，本院亦查無原告為系
    爭建物之使用人之事証，從而被告對原告裁處罰鍰六萬元並勒令停止使用，自屬
    違法，訴願決定未予糾正，亦有未合。原告執此指摘，請求撤銷訴願決定及原處
    分，即無不合，應予准許。
據上論結，原告之訴為有理由，爰依行政訴訟法第九十八條第三項前段，判決如主文。
中      華      民      國    九十二    年      十      月     十六     日
                             臺 北 高 等 行 政 法 院   第 四 庭
                                            審 判 長 法  官  鄭忠仁
                                                     法  官  蕭惠芳
                                                     法  官  楊莉莉
右為正本係照原本作成。
如不服本判決，應於送達後二十日內，向本院提出上訴狀並表明上訴理由，如於本判
決宣示後送達前提起上訴者，應於判決送達後二十日內補提上訴理由書（須按他造人
數附繕本）。
中      華      民      國    九十二    年      十      月     十六     日
                                                     書記官  江金星


司法院資訊處製作；財團法人民間司法改革基金會備份。
